ACORDAO-COMPLETO-2585536

ACÓRDÃO DE RELAÇÃO

ACÓRDÃO DE RELAÇÃO 3250/2023 ATA 11/2023 - PRIMEIRA CÂMARA

Acórdão 3250/2023-TCU-Primeira Câmara
Trata-se de tomada de contas especial instaurada pelo Ministério do Meio Ambiente (extinto) , em desfavor de Francisco Dal Chiavon e da Confederação das Cooperativas de Reforma Agraria do Brasil (Concrab) , em razão de não comprovação da regular aplicação dos recursos repassados pela União por meio do Convênio 2003CV000018, firmado entre aquele Ministério e a referida entidade, e que tinha por objeto "estímulo à produção agroecológica, comércio solidário e certificação orgânica".
Considerando que a Resolução TCU 344/2022 regulamenta a prescrição para o exercício das pretensões punitiva e de ressarcimento no âmbito do Tribunal de Contas da União.
Considerando que, nos termos do art. 8º do mencionado normativo, a unidade técnica concluiu que ocorreu prescrição intercorrente uma vez que houve o transcurso de prazo superior a 3 (três) anos entre a expedição do Ofício 354-2006/SPOA/SECEX/MMA (7/6/2006; peça 54) e o Memorando 829/GAB/SBF/MMA (4/12/2009; peça 55) e, além disso, também ocorreu o interstício de mais de 3 anos entre a expedição do Ofício 95/2013/SBF/MMA (25/3/2013; peça 112) e o Memorando 52815/2017-MMA (27/11/2017; peça 114) .
Considerando, no entanto, que, de acordo com o entendimento fixado no Acórdão 534/2023-TCU-Plenário, o marco inicial da fluição da prescrição intercorrente se inicia somente a partir da ocorrência do primeiro marco interruptivo da prescrição ordinária, sendo suficiente para a caracterização, no caso concreto, do apenas do primeiro interstício supramencionado.
Considerando que, em manifestações uniformes, a Unidade de Auditoria Especializada em Tomada de Contas Especial (AudTCE) e o Ministério Público junto ao Tribunal de Contas da União (MP/TCU) propõem arquivar os autos, divergindo, apenas, no tocante aos fundamentos, vez que este entende tratar-se dos arts. 8º e 11 da Resolução TCU 344/2022 c/c art. 487, II, da Lei 13.105/2015 (Código de Processo Civil) , enquanto aquela pugna pela aplicação dos arts. 2º, 4º, I, 8º e 11 da Resolução TCU 344/2022 c/c arts. 169, III, e 212 do RI/TCU.
Considerando que, nos termos do art. 487, II, da Lei 13.105/2015 (Código de Processo Civil) , haverá resolução de mérito quando o juiz decidir, de ofício ou a requerimento, sobre a ocorrência de decadência ou prescrição, enquanto o art. 212 do RI/TCU se refere a julgamento sem mérito;
Considerando, assim, que assiste razão ao MP/TCU em sua manifestação.
Os ministros do Tribunal de Contas da União, reunidos em sessão de 1ª Câmara, ACORDAM, com fundamento nos arts. 143, V, "a", e 169, III, do RI/TCU; 487, II, da Lei 13.105/2015 (Código de Processo Civil) e 2º, 8º e 11 da Resolução TCU 344/2022 c/c art. 1º da Lei 9.873/1999, em arquivar o processo e dar ciência desta deliberação ao Ministério do Meio Ambiente e Mudança do Clima e aos responsáveis.
1. Processo TC-Processo 041.469/2021-6 (TOMADA DE CONTAS ESPECIAL) 
	1.1. Responsáveis: Confederação das Cooperativas de Reforma Agraria do Brasil (68.342.435/0001-58) ; Francisco Dal Chiavon (XXX.199.899-XX) .
	1.2. Órgão/Entidade: Ministério do Meio Ambiente e Mudança do Clima.
	1.3. Relator: Ministro Jhonatan de Jesus.
	1.4. Representante do Ministério Público: Procurador Rodrigo Medeiros de Lima.
	1.5. Unidade Técnica: Unidade de Auditoria Especializada em Tomada de Contas Especial (AudTCE) .
	1.6. Representação legal: não há.
	1.7. Determinações/Recomendações/Orientações: não há.

Primeira Câmara

Confederação das Cooperativas de Reforma Agraria do Brasil (68.342.435/0001-58); Francisco Dal Chiavon (XXX.199.899-XX).

JHONATAN DE JESUS

não há.

Procurador Rodrigo Medeiros de Lima.

TOMADA DE CONTAS ESPECIAL (TCE)

Unidade de Auditoria Especializada em Tomada de Contas Especial (AudTCE).